最高法院刑事判決　　　　　　　　　　　　　　　九十三年度台上字第二０七一號
　　上　訴　人　台灣高等法院檢察署檢察官
　　被　　　告　丙○○
　　　　　　　　丁○○
　　　　　　　　乙○○
　 　　　　　　 甲○○
右上訴人因被告等傷害案件，不服台灣高等法院中華民國九十年五月二十二日第二審
判決（八十九年度上訴字第三四三九號，起訴案號：台灣基隆地方法院檢察署八十八
年度偵字第二七二九號、第三一四一號），提起上訴，本院判決如左：
    主  文
原判決撤銷，發回台灣高等法院。
    理  由
本件原判決認定：被告丙○○、丁○○、乙○○、甲○○四人（下稱丙○○等四人）
於民國八十八年四月二日晚間十時許，在基隆市○○路四十三號二樓金碧輝煌卡拉Ｏ
Ｋ店飲酒唱歌，適有林俊佑、闕瀚誠、簡清風、張欣玉等人（下稱林俊佑等人）亦在
該店內飲酒唱歌。至翌（三）日凌晨零時三十分許，丙○○等四人對林俊佑等人之行
為看不順眼，丙○○等四人即以電話邀同伊俊明、張凱勝（另案經判處罪刑）前來助
陣，俟伊俊明、張凱勝到達後，丙○○等四人與伊俊明、張凱勝共六人（下稱丙○○
等六人）即先行付帳下樓，丁○○、伊俊明遂至附近仁愛市場打烊之水果攤，各取來
不詳姓名人所有之西瓜刀一把，丙○○、甲○○、乙○○則在路旁各取得不詳姓名人
所有之鐵棍一支，張凱勝亦持機車鐵鎖一把，返回該卡拉ＯＫ店內。斯時林俊佑、簡
清風正在台上唱歌，闕瀚誠則與張欣玉坐於桌旁，丙○○等六人竟共同基於傷害之犯
意聯絡，先由丁○○、伊俊明二人持西瓜刀先後朝闕瀚誠背部、肩部猛砍，闕瀚誠見
狀以手阻擋，因而受有左肩切割傷長各為二‧五公分、五公分兩處，深及肌肉及肩胛
骨，暨左手指多處切割傷（淺）之傷害，並不支倒地，其後丙○○等四人又衝入該店
內男廁所，並分持西瓜刀、鐵棍，砍打躲在廁所之林俊佑頭部、身體等處，因林俊佑
以雙手抱住頭部，致林俊佑因此受有左手食指、無名指自近端指間關節處缺失，左手
中指近乎完全截斷，合併單側神經、血管及伸指肌腱斷裂、左小指伸指肌腱斷裂、右
前臂兩處切割傷，合併六條伸側肌腱斷裂等傷害。丙○○等四人見林俊佑倒臥血泊之
中，遂又重返大廳，因闕瀚誠受傷後躲於吧台下，簡清風則躲入女廁，丙○○等六人
遍尋無著，始離去該店，並沿路在南榮公墓附近將西瓜刀、鐵棍等丟棄等情。因而撤
銷第一審不當之科刑判決，改判各論處丙○○等四人以共同傷害人之身體罪刑，固非
無見。
惟查：(一)、原判決以殺人未遂與傷害之區別，應以加害人有無殺意為斷，而被害人所
受傷害程度，固不能據為認定有無殺意之唯一標準，但加害人下手及經過情形如何，
於審究犯意方面，仍不失為重要參考資料（見原判決第八頁倒數第四行、最後一行至
第九頁第二行）。另又認丁○○、伊俊明二人持西瓜刀先後朝闕瀚誠背部、肩部猛砍
，闕瀚誠見狀以手阻擋，因而受有左肩切割傷長各為二‧五公分、五公分兩處，深及
肌肉及肩胛骨，暨左手指多處切割傷（淺）之傷害，並不支倒地；其後丙○○等四人
又衝入該店內男廁所，並分持西瓜刀、鐵棍，砍打躲在廁所之林俊佑頭部、身體等處
，因林俊佑以雙手抱住頭部，致林俊佑因此受有左手食指、無名指自近端指間關節處
缺失，左手中指近乎完全截斷，合併單側神經、血管及伸指肌腱斷裂、左小指伸指肌
腱斷裂、右前臂兩處切割傷，合併六條伸側肌腱斷裂等傷害。丙○○等四人見林俊佑
已倒臥血泊之中，遂又重返大廳，因闕瀚誠受傷後躲於吧台下，簡清風則躲入女廁，
丙○○等六人遍尋無著，始離去該店等情（見原判決第三頁第七行至第十六行）。而
一般西瓜刀為不銹鋼所製造，且刀刃極為銳利，另鐵棍則質地非常堅硬，又人之頭部
、背部為身體之重要部位，若以西瓜刀、鐵棍對之揮打、猛砍，足以致人於死，此應
為常人所能知，亦為行為當時已滿十八歲之丙○○等四人所當知。然丁○○、伊俊明
竟持西瓜刀先對闕瀚誠之背部等處猛砍，並於見闕瀚誠傷重不支倒地，始又與丙○○
、乙○○分持西瓜刀、鐵棍砍打林俊佑之頭部等處，直至林俊佑倒臥血泊之中，才重
返大廳，欲尋覓闕瀚誠等人續行砍打未果，始行離去，苟闕瀚誠、林俊佑於被砍打當
時，非以手阻擋或以雙手抱住頭部，並已傷重倒地，則其等豈能只有肩部、手部受傷
？且依上開丙○○等四人下手砍打闕瀚誠、林俊佑之經過情形，丙○○等四人有無殺
害闕瀚誠、林俊佑之犯意，亦饒有研求之餘地。原判決就此不利於丙○○等四人之證
據，未予詳究敘明，竟僅依三軍總醫院出具之林俊佑診斷證明書及財團法人長庚紀念
醫院對闕瀚誠傷情之函文所載，以闕瀚誠所受上開傷勢之刀傷未深，另林俊佑受傷之
部位亦非要害，即遽認丙○○等四人於下手時無致人於死之犯意（見原判決第九頁第
十四行至第十七行），似嫌速斷，並有判決理由不備之違法。(二)、依卷附三軍總醫院
於八十九年二月十日出具之診斷證明書所載，林俊佑於被丙○○等四人持西瓜刀、鐵
棍砍打後，其左手食指、中指、無名指、小指均已活動不能，另其右手手腕亦活動不
能（見原審卷第一三二頁）。而林俊佑之父親林重村於原審審理中，亦陳證稱：林俊
佑兩隻手都已經殘廢了等語（見原審卷第一五六頁）。則林俊佑之雙手是否均已毀敗
而喪失其機能，攸關丙○○等四人本件所為於不構成殺人未遂罪時，是否另成立重傷
害或傷害致重傷犯行，原審對此未予查明，率行判決，並有應於審判期日調查之證據
而未予調查之違誤。檢察官上訴意旨執以指摘原判決不當，非無理由，應認原判決有
撤銷發回更審之原因。
據上論結，應依刑事訴訟法第三百九十七條、第四百零一條，判決如主文。
中　　　華　　　民　　　國　　九十三　　年　　　四　　　月　　二十二　　日
                              最高法院刑事第八庭
                                  審判長法官  陳　炳　煌
                                        法官  陳　世　雄
                                        法官  韓　金　秀
                                        法官  吳　信　銘
                                        法官  徐　文　亮
      右正本證明與原本無異
                                              書  記  官
中　　　華　　　民　　　國　　九十三　　年　　　四　　　月　　二十九　　日
                                                                     ｍ
